臺灣臺南地方法院民事判決　　　　　　　 96年度訴字第190號
原　　　告　丁○○
訴訟代理人　蔡文斌律師
　　　　　　王建強律師
　　　　　　李育禹律師
　　　　　　何冠慧律師
被　　　告　乙○○
　　　　　　甲○○
　　　　　　丙○○○○○○○
前二人共同
訴訟代理人　戊○○
上列當事人間請求給付借款事件，經本院於民國96年10月2日言
詞辯論終結，判決如下：
    主  文
被告乙○○或被告甲○○或被告丙○○○○○○○應給付原告新
台幣捌拾壹萬柒仟肆佰玖拾捌元，及自民國九十四年九月五日起
至清償日止，按週年利率百分之五計算之利息。如其中一被告已
為給付，他被告於該給付範圍內，即免給付義務。
訴訟費用新台幣壹萬壹仟壹佰貳拾元，由被告乙○○或被告甲○○或被告丙○○○○○○○負擔。
本判決於原告以新台幣貳拾柒萬貳仟伍佰元為被告供擔保後，得
假執行。但被告甲○○或被告丙○○○○○○○以新台幣捌拾壹
萬柒仟肆佰玖拾捌元為原告預供擔保後，得免為假執行。
    事  實  及  理  由
一、按訴狀送達後，原告不得將原訴變更或追加他訴，但擴張或
    減縮應受判決事項聲明，不在此限；民事訴訟法第255條第1
    項第3款定有明文。本件原告起訴時原請求被告給付新台幣
    （下同）816,096元及法定遲延利息，嗣於訴訟中擴張聲明
    為817,498元，及自民國94年9月5日起至清償日止按週年利
    率百分之5計算之利息，依首揭規定，應予准許。又被告乙○○經合法通知，未於言詞辯論期日到場，核無民事訴訟法
    第386條各款所列情事，爰依原告聲請，由其一造辯論而為
    判決。
二、原告起訴主張：
  (一)緣上海東光億輕工業有限公司（下稱上海東光億公司）之台
    派人員即被告乙○○，因欲在大陸地區上海購屋，自備款不
    足，於93年（即西元2004年）11月4日邀同被告甲○○、丙○○○○○○○為保證人，向上海東光億公司借支美金30,2
    60元（折合人民幣250071.68元），並議定自93年11月起，
    分50期，自被告乙○○薪資中扣還，且約定若被告乙○○中
    途離職，則需於當日立即還清全部借款，如被告乙○○違反
    上述還款條件，未還清借款，不論何種原因，保證人即被告
    甲○○、丙○○○○○○○需於3日內將未還借款還清，而
    被告乙○○於94年（即西元2005年）8月31日起曠職，自屬
    中途離職，僅償還人民幣46047.68元，尚積欠人民幣204024
    元，依約保證人即被告甲○○、丙○○○○○○○應於94年
    9月3日起負償還責任，因94年9月3日、4日適逢假日，茲以
    94年9月5日匯率折合新台幣為817,498元。又上海東光億公
    司已將上揭對被告之借款債權轉讓台籍人士即原告丁○○，
    原告並已發存證信函向被告表示債權轉讓之意思，被告依約
    自應對原告負返還借款之責。
  (二)被告甲○○、丙○○○○○○○雖依民法第739條、第745條
    規定，主張先訴抗辯權，惟系爭「借資契約書」約定：「若
    借資人（即被告乙○○）中途離職，則需於當日立即還清全
    部借款」、「如借款人違反上述還款條件，未還清借款，不
    論何種原因，保證人（即被告甲○○、丙○○○○○○○）
    需於三天內將未還借款還清」等情，則依雙方所立契約內容
    ，只要被告乙○○離職當日未還清所欠之借款，保證人即被
    告甲○○、丙○○○○○○○即必需於3日內將未還清之借
    款還清，如此明白之約定，顯然係附有停止條件之法律行為
    ，在條件成就時，被告甲○○、丙○○○○○○○即必需於
    3日內負清償之責，自無先訴抗辯權之餘地。又被告甲○○
    、丙○○○○○○○依約已無先訴抗辯權，被告三人為不真
    正連帶債務，各應對原告負清償之責。
  (三)並聲明：(1)被告應給付原告817,498元，及自94年9月5日起
    至清償日止，按週年利率百分之5計算之利息，倘被告一人
    為給付，其餘被告就其給付範圍內，免其責任。(2)願供擔保
    請准宣告假執行。
三、被告乙○○未於言詞辯論期日到場，亦未提出書狀作何聲明
    或陳述。被告甲○○、丙○○○○○○○則以：
  (一)緣被告乙○○為第三人上海東光億公司之台籍人員，茲因需
    在中國上海市購屋，曾於93年11月4日向第三人上海東光億
    公司借款美金30,260元，折合人民幣250071.68元，並議定
    自93年11月起，分50期償還，從其薪資扣除，除第1期扣除
    人民幣5071.68元外，其餘每月扣除人民幣5000元，若被告
    乙○○中途離職，則須當日立即清償所有借款，並由被告
    甲○○、丙○○○○○○○作為保證人，而第三人上海東光
    億公司於95年10月20日將該債權轉讓給原告丁○○。
  (二)按保證人，謂當事人約定，一方於他方之債務人不履行債務
    時，由其代負履行責任之契約；保證人於債權人未就主債務
    人之財產強制執行而為無效果前，對於債權人得拒絕清償；
    民法第739條、第745條分別定有明文。本件被告甲○○、丙○○○○○○○係為債務之一般保證人，無拋棄先訴抗辯權
    之情事，且原告未就主債務人即被告乙○○之財產強制執行
    而無效果提出證明，故被告甲○○、丙○○○○○○○應僅
    負普通保證責任，原告先須舉證對被告乙○○之財產強制執
    行而無效果之證明，始得向被告甲○○、丙○○○○○○○
    求償。又系爭「借資契約書」雖載明「如借資人違反上述還
    款條件，未還清借款，不論何種原因，保證人需於三天內將
    未還清的借款還清」等語，然此點不能證明被告已捨棄抗辯
    權，況且被告乙○○尚未返台，上海東光億公司可以就近追
    討，並原告向被告追討借款，而上海東光億公司再向被告乙○○追討，豈不是一筆債務有重複追討，是原告應舉證已向
    被告乙○○追討無效，始能向保證人追討。
  (三)並聲明：(1)駁回原告之訴及假執行之聲請。(2)如受不利判決
    ，願供擔保請准免為假執行。
四、兩造不爭之事項及簡化之爭點為：
  (一)兩造不爭執事項：
  1.被告乙○○為上海東光億公司之台籍人員，因欲在中國上海
    市購屋，於93年11月4日邀同被告甲○○、丙○○○○○○○為保證人，向上海東光億公司借款美金30,260元，折合人
    民幣250071.68元，並約定自93年11月起，分50期償還，從
    被告乙○○薪資中扣除，除第1期扣款人民幣5071.68元外，
    其餘49期每月扣款人民幣5000元，而被告乙○○於94年8月3
    1日離職，尚欠人民幣204024元。
  2.上海東光億公司委由原告於93年11月10日，自華南商業銀行
    香港分行電匯美金30,260元至被告乙○○所有中國大陸招商
    銀行上海分行0000000000000000號帳戶內。
  3.被告甲○○、丙○○○○○○○確為系爭借款之保證人，並
    系爭「借資契約書」第二段中約定：「如借資人違反上述還
    款條件，未還清借款，不論何種原因，保證人需於三天內將
    未還清的借款還清」。
  4.上海東光億公司已於95年10月20日將系爭債權轉讓原告，並
    原告於95年10月30日以存證信函向被告為債權讓與之通知。
  (二)兩造爭執事項：
    被告甲○○、丙○○○○○○○為系爭債務之保證人，則原
    告為本件訴之聲明有無理由？
五、前揭不爭執事項，業據原告提出「借資契約書」1紙、債權
    轉讓協議書1紙、郵局存證信函1紙暨收件回執3紙、被告乙○○之打卡資料、華南銀行香港分行匯款單、電匯申請書、
    中國大陸招商銀行上海分行收受匯款帳單等件影本為證，並
    有華南商業銀行香港分行96年5月18日（96）華港字第09600
    103號函附卷可稽，是此部分之事實自堪認為真實。茲就兩
    造之爭點，析述本院得心證之理由如下：
  (一)按保證人，謂當事人約定，一方於他方之債務人不履行債務
    時，由其代負履行責任之契約；保證人於債權人未就主債務
    人之財產強制執行而為無效果前，對於債權人得拒絕清償；
    民法第739條、第745條分別定有明文。惟按「保證債務人雖
    得主張債權人應先向主債務人請求，但當事人間於其償還責
    任及方法先已訂有特約者，即應依照契約本旨履行義務」、
    「保證債務人受債權人履行之請求時，依法雖得為先訴之抗
    辯。但當事人間如已特別約定主債務人屆期不履行，由保證
    人如數償還者，即應認為先訴抗辯權之拋棄，不得更為主張
    」（最高法院19年上字第722號、38年台上字第307號判決要
    旨參照）。本件系爭「借資契約書」第一段約定：「……若
    借資人中途離職，則需於當日立即還清所有借款……」、第
    二段約定：「如借資人違反上述還款條件，未還清借款，不
    論何種原因，保證人需於三天內將未還清的借款還清」，有
    前開「借資契約書」1紙可按；準此，被告甲○○、丙○○○○○○○雖僅為系爭借款之保證人，依民法第745條規定
    固有先訴抗辯權，即原告對主債務人即被告乙○○之財產強
    制執行無效果前，被告甲○○、丙○○○○○○○得拒絕清
    償，然系爭「借資契約書」已有特別約定主債務人屆期不履
    行時，保證人需於3日內如數償還，即就保證人之償還責任
    已訂有特約，揆諸前揭說明，應認為保證人即被告甲○○、
    丙○○○○○○○已為先訴抗辯權之拋棄，應依照契約本旨
    履行義務，不得更為主張原告須先對主債務人即被告乙○○
    之財產強制執行而無效果時，始得向被告甲○○、丙○○○○○○○求償。從而，被告甲○○、丙○○○○○○○辯稱
    ：僅為系爭債務之一般保證人，於原告未就主債務人即被告
    乙○○之財產強制執行而無效果時，始得向被告甲○○、丙○○○○○○○求償云云，自屬無據。
  (二)按「連帶債務，係指數債務人以共同目的，負同一給付之債
    務，而其各債務人對債權人，均各負為全部給付義務者而言
    。而不真正連帶債務，係指數債務人，以單一目的，本於各
    別之發生原因，負其債務，並因其中一債務之履行，而他債
    務亦同歸消滅者而言。兩者並不相同」、「不真正連帶債務
    ，係數債務人基於不同之債務發生原因，就同一內容之給付
    ，對於同一債權人各負全部給付義務，因一債務人給付，他
    債務人即同免其責任。其各債務發生之原因既有不同，僅因
    相關法律關係偶然競合，致對同一債權人負同一內容之給付
    ，自不生民法第280條所定連帶債務人間內部分擔求償之問
    題，故不真正連帶債務人中一人所受之確定判決，其利益自
    不及於他債務人，要無民法第275條規定之適用」（最高法
    院79年度台上字第1617號、92年度台上字第1540號判決要旨
    參照）。本件系爭債權已由上海東光億公司讓與原告，有債
    權轉讓協議書可按，並保證人已為先訴抗辯權之拋棄時，保
    證人與主債務人間就系爭債務係屬不真正連帶債務，是上海
    東光億公司已無權利再向被告乙○○請求，且如主債務人即
    被告乙○○、或保證人即被告甲○○、丙○○○○○○○已
    為給付時，他被告於該給付範圍內即同免其責任。從而，被
    告甲○○、丙○○○○○○○辯稱本件有重複追討之嫌云云
    ，亦屬無據。
  (三)被告乙○○於94年8月31日離職時，尚欠人民幣204024元，
    此為兩造所不爭執，並依系爭「借資契約書」約定保證人應
    於3日內清償積欠之款項，是被告甲○○、丙○○○○○○○應於94年9月3日起即負償還責任，因94年9月3日、4日適
    逢假日，原告主張依94年9月5日匯率計算折合新台幣，復94
    年9月5日人民幣與美金之匯率為1：8.0916，新台幣與美金
    之匯率為1：32.422，有匯率表1紙可按，是系爭借款折合新
    台幣為817, 498元【計算式：204024÷8.0916＝25214.3元
    （美金），25214.3×32.422＝817498元】。
  (四)本件原告主張依系爭「借資契約書」約定，保證人即被告甲○○、丙○○○○○○○已拋棄先訴抗辯權，被告間為不真
    正連帶債務，各應對原告負清償之責等語，並本件被告乙○○與被告甲○○、丙○○○○○○○所負債務，為數人因各
    別之原因關係（消費借貸契約與保證契約）而負擔同一之給
    付，性質上為不真正連帶債務，因其中一被告之履行，他被
    告亦同免給付義務，已如前述；是原告本件之真意係請求被
    告乙○○或被告甲○○或被告丙○○○○○○○應給付原告
    817,498元，及自94年9月5日起至清償日止，按週年利率百
    分之5計算之利息，如其中一被告已為給付，他被告於該給
    付範圍內，即免給付義務，附此敘明。
六、綜上所述，原告依消費借貸及保證之法律關係，請求被告乙○○或被告甲○○或被告丙○○○○○○○應給付原告817,
    498元，及自94年9月5日起至清償日止，按週年利率百分之5
    計算之利息，如其中一被告已為給付，他被告於該給付範圍
    內，即免給付義務，為有理由，應予准許。又原告及被告甲○○、丙○○○○○○○分別陳明願供擔保，聲請宣告假執
    行或免為假執行，經核合於法律規定，爰分別酌定相當之擔
    保金額併予宣告之。
七、本件事證已臻明確，兩造其餘攻擊防禦方法及舉證，核與判
    決結果無影響，爰不另一一論述，附此敘明。
八、本件訴訟費用確定為11,120元（裁判費8,920元及及海外公
    示送達登報費2,200元），應由被告乙○○或被告甲○○或
    被告丙○○○○○○○負擔。
九、據上論結，本件原告之訴為有理由，依民事訴訟法第385條
    第1項前段、第78條、第87條第1項、第390條第2項、第392
    條第2項、第3項，判決如主文。
中　　華　　民　　國　　96　　年　　10　　月　　16　　日
                  民事第一庭  法　官　 洪榮家
以上正本係照原本作成
如對本判決上訴，須於判決送達後20日內向本院提出上訴狀
中　　華　　民　　國　　96　　年　　10　　月　　16　　日
                              書記官   張豐榮
